【裁判字號】    92,訴,2069
【裁判日期】    921231
【裁判案由】    毒品危害防制條例
【裁判全文】
臺灣臺北地方法院刑事判決                        九十二年度訴字第二○六九號
    公  訴  人  臺灣臺北地方法院檢察署檢察官
    被      告  甲○○
右列被告因違反毒品危害防制條例案件，經檢察官提起公訴（九十二年度偵字第一二
三五四號），被告於本院準備程序進行中就被訴事實為有罪之陳述，經本院合議庭裁
定改由受命法官獨任以簡式審判程序審理，判決如左：
    主      文
甲○○連續幫助施用第一級毒品，累犯，處有期徒刑拾月。扣案含有無法析離之第一
級毒品海洛因成分殘渣之藥鏟壹支沒收銷燬。又幫助施用第二級毒品，累犯，處有期
徒刑柒月。應執行有期徒刑壹年肆月，扣案之含有無法析離之第一級毒品海洛因成分
殘渣之藥鏟壹支沒收銷燬。
    事      實
一、甲○○有違反麻醉藥品管理條例案件前科，於民國八十九年間，因違反毒品危害
    防制條例案件，經本院判處有期徒刑四月確定，於九十年二月十六日易科罰金執
    行完畢。於九十二年間，復因違反毒品危害防制條例案件，經本院判處有期徒刑
    一年確定（尚未執行）。
二、甲○○明知其弟楊天財、姓名年籍不詳綽號多多、妞妞之成年女子及綽號阿慶、
    阿弟之成年男子等人有施用第一級毒品海洛因（下簡稱海洛因）之習慣、姓名年
    慣，竟基於幫助楊天財、多多、妞妞、阿慶、阿弟等人施用海洛因之概括犯意，
    自九十二年三月間某日起，與楊天財、多多、妞妞、阿慶、阿弟等人共同出資購
    買海洛因，再由甲○○負責聯絡購買海洛因之相關事宜，聯絡完畢後並由渠等駕
    車與甲○○一同前往台北縣新莊市○○街附近向姓名年籍不詳綽號志明之成年男
    子購買海洛因（新台幣一千元約可購買零點三公克之海洛因），購得後，再由甲
    ○○將海洛因分配交付予楊天財、多多、妞妞、阿慶、阿弟等人而幫助渠等施用
    海洛因（楊天財施用第一級毒品海洛因之犯行業經本院於九十二年十月二十三日
    以九十二年度簡字第二七六二號判決判處有期徒刑十月確定）；復基於幫助阿豐
    施用安非他命之犯意，於九十二年三月間某日，與阿豐共同出資購買安非他命，
    再由甲○○負責聯繫及出面向台北縣土城市之姓名年籍不詳綽號王順之成年男子
    購買安非他命（新台幣二千元約可購得一公克之安非他命），購得後，再由甲○
    ○將安非他命分配交付予阿豐，以此方式幫助阿豐施用安非他命。嗣於九十二年
    五月二十一日上午十一時許，為警持本院核發之搜索票至甲○○台北市○○區○
    ○路四八六巷四十三號二樓住處搜索查獲，並扣得甲○○所有之含有海洛因殘渣
    之藥鏟一支。
三、案經台北市政府警察局萬華分局報請台灣台北地方法院檢察署檢察官偵查起訴後
    ，因甲○○於本院準備程序進行中為有罪之陳述，經本院合議庭裁定改由受命法
    官獨任以簡式審判程序審理。
    理      由
一、右揭事實，業據被告甲○○坦承不諱，核與證人楊天財警詢中所述情節相符，復
    有法務部調查局九十二年度十月二十二日調科壹字第○九二六二六一四五五○號
    檢驗通知書一件在卷可稽及扣案之藥鏟一支可佐，是被告之自白顯與事實相符。
    本件事證明確，被告犯行堪予認定，應予依法論科。
二、核被告所為，係犯毒品危害防制條例第十條第一項、刑法第三十條第一項之幫助
    施用第一級毒品罪及毒品危害防制條例第十條第二項、刑法第三十條第一項之幫
    助施用第二級毒品罪（毒品危害防制條例雖已於九十二年七月九日修正公布，惟
    修正後毒品危害防制條例第三十六條規定新法自公布後六個月施行，故本案仍適
    用現行舊法）。起訴書雖認被告所為係犯毒品危害防制條例第八條第一項之轉讓
    第一級毒品罪及同條第二項之轉讓第二級毒品罪，然被告既係基於幫助他人施用
    海洛因及安非他命之犯意而為本件犯行，且其係與楊天財等如事實欄所載之人共
    同出資購買海洛因或安非他命，業如前述，該海洛因或安非他命之所有權自始即
    歸屬於被告及與之共同出資之人，被告之所以會將海洛因或安非他命交付，乃係
    共同購買海洛因或安非他命之當然結果，其間並無移轉所有權之意思，其所為自
    非轉讓海洛因或安非他命（最高法院八十五年度台上字第四四七○號判決意旨可
    供參照），故被告所為並非該當於毒品危害防制條例第八條第一項轉讓第一級毒
    品罪及同條第二項之轉讓第二級毒品罪之構成要件，而係該當於毒品危害防制條
    例第十條第一項、刑法第三十條第一項之幫助施用第一級毒品罪及毒品危害防制
    條例第十條第二項、刑法第三十條第一項之幫助施用第二級毒品之構成要件，且
    起訴書犯罪事實欄中業已載明被告有提供海洛因、安非他命予如事實欄所載之人
    之事實，本院亦認定被告有提供海洛因、安非他命予如事實欄所載之人，起訴之
    犯罪事實顯屬同一，參之公訴人於蒞庭時亦當庭表示根據詢問被告的結果，被告
    交付一級、二級毒品係基於幫助楊天財及阿豐等人施用毒品之犯意，依此變更起
    訴法條為毒品危害防制條例第十條第一項、第二項之幫助犯（見本院九十二年十
    二月十七日準備程序筆錄、同日簡式審判筆錄），是本院應就公訴人變更後之法
    條加以審理，本院無庸再行變更起訴法條，附此敘明。又被告持有第一級毒品、
    第二級毒品之低度行為，分別為其幫助施用第一級毒品、第二級毒品之高度行為
    所吸收，不另論罪。被告幫助他人施用第一級毒品海洛因及第二級毒品安非他命
    之行為，均為從犯，與正犯情節尚屬有間，依刑法第三十條第二項之規定，皆按
    正犯之刑減輕之。又其先後多次幫助施用第一級毒品海洛因之行為，均時間緊接
    ，方法相同，觸犯構成要件相同之罪名，顯係基於概括之犯意反覆為之，應依刑
    法第五十六條連續犯之規定，論以一罪，並依法加重其刑。再被告所為前揭犯行
    ，犯意各別，罪名有異，構成要件不同，應予分論併罰。查被告於八十九年間，
    因違反毒品危害防制條例案件，經本院判處有期徒刑四月確定，於九十年二月十
    六日易科罰金執行完畢，有台灣高等法院被告全國前案紀錄表一份在卷可稽，其
    前受有期徒刑之執行完畢後，五年以內再犯有期徒刑以上之罪，為累犯，應依刑
    法第四十七條加重其刑，並就被告幫助施用第一級毒品部分依法先遞加後再減輕
    之，就被告幫助施用第二級毒品部分先加後減。爰審酌被告有如事實欄所載之前
    科素行，非法幫助他人施用第一級、第二級毒品，戕害他人身體健康，其幫助他
    人施用第一級毒品及第二級毒品之次數，生活狀況、智識程度暨犯罪後坦承犯行
    ，態度尚稱良好等一切情狀，就其上開犯行分別量處如主文所示之刑，並定其應
    執行之刑，以示懲儆。至扣案之藥鏟一支，因其上有無法析離之海洛因殘渣，是
    該藥鏟自應依毒品危害防制條例第十八條第一項前段之規定宣告沒收銷燬之。
據上論斷，應依刑事訴訟法第二百七十三條之一第一項、第二百九十九條第一項前段
，毒品危害防制條例第十條第一項、第二項、第十八條第一項前段，刑法第十一條前
段、第五十六條、第三十條第一項、第二項、第四十七條、第五十一條第五款，判決
如主文。
本案經檢察官呂俊儒到庭執行職務
中      華      民      國    九十二    年     十二     月    三十一    日
                                    臺灣臺北地方法院刑事第十庭
                                        法  官  黃  紹  紘
如不服本判決，應於判決送達後十日內，向本院提出上訴狀。
右正本證明與原本無異。
                                        書記官  劉  新  怡
中      華      民      國    九十二    年     十二     月    三十一    日
毒品危害防制條例第十條
施用第一級毒品者，處六月以上五年以下有期徒刑。
施用第二級毒品者，處三年以下有期徒刑。


司法院資訊處製作；財團法人民間司法改革基金會備份。
